臺灣桃園地方法院民事簡易判決　　　 109年度桃簡字第1116號
原　　　告　陳振德　


被　　　告　尤文詮　
　　　　　　郭阿梅　
共　　　同
訴訟代理人　陳志峯律師
複　代理人　鄭哲維律師
上列當事人間請求損害賠償事件，本院於民國110 年9 月22日言
詞辯論終結，判決如下：
    主      文
被告應於繼承被繼承人尤敬賢之遺產範圍內，連帶給付原告新臺
幣貳萬伍仟伍佰玖拾伍元。
原告其餘之訴駁回。
訴訟費用由被告於繼承被繼承人尤敬賢之遺產範圍內連帶負擔百
分之七，餘由原告負擔。
本判決第一項得假執行，但被告如以新臺幣貳萬伍仟伍佰玖拾伍
元為原告預供擔保，則得免為假執行。
原告其餘假執行之聲請駁回。
    事實及理由
壹、程序方面：
一、按簡易訴訟之訴狀送達後，原告不得將原訴變更或追加他訴
    ，為民事訴訟法第255 條第1 項本文、第436 條第2 項所明
    定。依上開條文之反面解釋，原告如於訴狀送達前為訴之變
    更，其變更自不受上開規定之限制。本件原告先以尤敬賢、
    郭敬賢為被告起訴（見本院卷第3 頁），嗣於本院將起訴狀
    繕本送達於被告之前，具狀變更被告為尤文銓、郭阿梅（見
    本院卷第95頁），依上開說明，其訴之變更尚不受上開關於
    變更、追加之限制，應屬合法。
貳、實體方面：
一、原告主張：
    尤敬賢於民國107 年5 月2 日上午11時30分許，駕駛車牌號
    碼0000-00 號自用小貨車（下稱肇事車輛），沿桃園市桃園
    區（下述路段均為同市同區）大同路由東往西行駛，行經大
    同路與民族路交岔路口時，因疏未注意車前狀況並採取必要
    之安全措施，撞擊原告所騎乘、沿民族路行駛至該路口之腳
    踏車，原告因此受有左大腿腔室症候群、左小腿挫傷之傷勢
    ，並於上開腿部傷勢接受手術治療時，進而導致心肌梗塞之
    疾病。原告因而受有下列損害：
  ㈠原告因上開傷病，先後前往聖保祿醫院、林口長庚醫院、振
    生醫院就醫，依序支付醫藥費用暨診斷證明書費7,921 元、
    60,316元、880 元，合計支出69,117元。
  ㈡原告因上開傷病在林口長庚醫院住院42日，每日由2 位家屬
    前往照護，以客運單趟車資60元計算，共計支出往返交通費
    用10,080元（計算式：60元*2趟*2人*42 日＝10,080元）。
  ㈢原告因上開傷病，除在林口長庚醫院住院42日外，出院後又
    由原告家屬予以看護1 個月。以每日1,200 元為計算標準，
    原告應得請求被告賠償看護費用86,400元【計算式：1,200
    元* （42＋30）日＝86,400元】。
  ㈣又原告因尤敬賢之不法侵害行為，身體、健康受有上開傷害
    ，住院多日且手術危險性極高，精神受有異常痛苦，應得請
    求被告賠償慰撫金200,000 元。
    其後，尤敬賢已於107 年10月23日死亡，被告均為其繼承人
    ，原告因而依侵權行為及繼承之法律關係提起本件訴訟，請
    求被告連帶賠償上開損害。並聲明：1.被告應連帶給付原告
    365,597 元。2.願供擔保，請求准予宣告假執行。
二、被告答辯：
  ㈠原告雖因本件事故受有左大腿腔室症候群、左小腿挫傷之傷
    勢，但其心臟疾病與本件事故並無因果關係，從而：
  1.原告請求醫療費用部分，其中聖保祿醫院心臟內科與胸腔暨
    重症醫學科、林口長庚醫院、振生醫院之醫療費用，均與本
    件事故無關；聖保祿醫院之急診醫療費用亦已由尤敬賢先行
    墊付。故原告除實際支出聖保祿醫院骨科醫藥費與證明書費
    1,190 元以外，其餘部分均不得向被告請求。
  2.原告因其心臟疾病至林口長庚醫院住院、手術，與本件事故
    無因果關係，故其請求被告賠償住院期間家屬往返照護之交
    通費用，及住院期間與出院後1 個月內之看護費用，均無理
    由。
  3.又依原告左大腿腔室症候群、左小腿挫傷之傷勢，其請求慰
    撫金200,000元應屬過高。
  ㈡其次，本件原告騎乘腳踏車，自支線道之民族路於事發路口
    左轉，卻未讓於幹線道直行之肇事車輛先行，就本件事故應
    與有至少70% 之過失，應以此減輕被告之賠償責任。
  ㈢又被告均為尤敬賢之繼承人，依民法第1148條第2 項之規定
    ，僅就繼承尤敬賢遺產之範圍內，對被告負賠償之責。
  ㈣綜上，被告聲明：1.原告之訴駁回。2.如受不利判決，願供
    擔保，請求准予宣告免為假執行。
三、本院之判斷：
  ㈠原告於107 年5 月2 日上午11時30分許，騎乘腳踏車沿民族
    路由南向北行駛，行經民族路與大同路交岔路口時，往大同
    路左轉；此時被告則駕駛肇事車輛，沿大同路由西向東行經
    上開路口並直行通過，肇事車輛左前車頭因而於上開路口與
    原告人車之左側碰撞，已經本院調取警方道路交通事故處理
    卷宗，核對其內道路交通事故現場圖、調查報告表、尤敬賢
    調查筆錄、現場照片等確認無誤，是上開事故發生之時間、
    地點、雙方行向應足認屬實。
  ㈡按因故意或過失，不法侵害他人之權利者，負損害賠償責任
    ；汽車、機車或其他非依軌道行駛之動力車輛，在使用中加
    損害於他人者，駕駛人應賠償因此所生之損害；但於防止損
    害之發生，已盡相當之注意者，不在此限；損害之發生或擴
    大，被害人與有過失者，法院得減輕賠償金額，或免除之，
    民法第184 條第1 項前段、第191 條之2 、第217 條第1 項
    分別定有明文。汽車行駛時，駕駛人應注意車前狀況，並隨
    時採取必要之安全措施；慢車行駛至交岔路口，轉彎車應讓
    直行車先行，則為道路交通安全規則第94條第3 項、第102
    條第1 項第7 款、第125 條所規定。依卷附現場照片所示（
    見本院卷第113 頁），事發路口因受民族陸橋遮蔽，視野狹
    隘，車輛通過該路口時，本應格外注意四周來車，謹慎緩慢
    通過；而原告於事發前，應係自尤敬賢之視野右側向左駛至
    其左前車頭處，衡諸腳踏車之行車速度，尤敬賢理應有相當
    時間得以察覺此情並採取必要之安全措施，卻仍碰撞原告人
    車，足認其未能依具體路況採取必要之安全措施，而有過失
    。然原告為轉彎之慢車，卻未讓直行之肇事車輛先行，亦有
    違反上開注意義務之規定而與有過失。至原告雖主張尤敬賢
    已經煞停禮讓其通過，卻又突然前進導致事故云云，但此情
    並無任何證據可佐，本院自僅能依前段認定之現場狀況與雙
    方行向判斷本件過失責任之歸屬。本院考量雙方違反注意義
    務之程度、對事故施加影響力之高低等情狀，認本件由原告
    、尤敬賢各負擔50% 之過失責任，應屬適當，被告以尤敬賢
    繼承人地位應負之損害賠償責任，即應按此比例減輕之。
  ㈢原告於本件事故中，身體左側遭尤敬賢駕駛肇事車輛碰撞，
    因而受有左大腿腔室症候群、左小腿挫傷之傷勢，為被告所
    不爭執，此部分之損害結果足認屬實。然原告因左大腿腔室
    症候群之傷勢，於107 年5 月3 日在聖保祿醫院接受筋膜切
    開術治療後，翌日因冠狀動脈心臟病、僧帽瓣膜及三尖瓣膜
    閉鎖不全、心肌衰竭等病症前往林口長庚醫院急診就醫，嗣
    於心臟外科加護病房住院後，於同年月11日接受冠狀動脈繞
    道手術、僧帽瓣膜置換及三尖瓣膜修補手術、體外維生系統
    葉克膜置放手術之治療，雖有聖保祿醫院與林口長庚醫院診
    斷證明書可證（見本院卷第24、39頁），但依通常知識經驗
    ，冠狀動脈心臟病應屬慢性心血管疾病之範疇，瓣膜閉鎖不
    全之成因與交通事故所致外傷間之關聯亦非顯著。且經本院
    就上開診斷證明書所載原告「冠狀動脈心臟病、僧帽瓣膜及
    三尖瓣膜閉鎖不全、心肌衰竭之病症」是否可能為「左大腿
    腔室症候群並接受筋膜切開術」所導致一事函詢林口長庚醫
    院，該院亦明確覆稱：臨床上如病人左大腿發生腔室症候群
    並接受筋膜切開術後，不會因此導致其發生冠狀動脈心臟病
    、僧帽瓣膜、三尖瓣膜閉鎖不全及心肌衰竭等疾病等語，有
    該院110 年7 月22日長庚院林字第1100550588號函附卷可憑
    （見本院卷第161 頁）。原告雖空言主張因撞擊與接受手術
    導致其心肌酵素提高，始發生心肌梗塞云云，但未能舉證以
    實其說，自難採信。從而，原告上開心臟疾病與本件事故間
    之因果關係尚屬無法證明，自不能認定為尤敬賢侵權行為所
    致損害，原告請求被告賠償因此所受之損失，應屬無據。
  ㈣關於賠償範圍之認定：
  1.原告因上開左側腿部之傷勢，於聖保祿醫院骨科部接受治療
    ，支出醫療費用690 元、證明書費500 元之事實，有該院醫
    療費用收據可憑（見本院卷第18、21頁），且經被告表明不
    爭執（見本院卷第168 頁），其請求被告賠償此部分之損害
    應有理由。然原告於事發當日至聖保祿醫院急診就醫，產生
    之醫療費用450 元，雖有當日醫療費用收據可參（見本院卷
    第19頁），但該等款項已經尤敬賢預為繳納，為原告於書狀
    中自承（見本院卷第13頁倒數第5 行），且有上開收據上「
    暫繳款2000」之記載可佐，原告應不得另行請求。又原告於
    聖保祿醫院心臟內科、胸腔暨重症醫學科、林口長庚醫院心
    臟外科所支出之醫藥暨證明書費用（見本院卷第17、20、22
    、23、25、26），因其上開心臟疾病無法認定為尤敬賢侵權
    行為所致損害結果，亦不得就此請求被告賠償。至於原告提
    出108 至109 年間於林口長庚醫院眼科部、內分泌暨新陳代
    謝科、振生醫院看診之醫療費用單據（見本院卷第27至38頁
    、第40至41頁），更難認與本件事故有何關聯，原告恣意請
    求此等費用，顯屬無稽，自應駁回。從而，本件原告得請求
    被告賠償之醫療費用，應以1,190 元為限（計算式：690 ＋
    500 ＝1,190 ），逾此範圍之請求則無理由，應予駁回。
  2.又原告因上開心臟疾病至林口長庚醫院住院接受手術治療一
    節，既無法認定與本件事故存在因果關係，則原告於林口長
    庚醫院住院期間，所支出家屬往返醫院照護之交通費用，及
    原告家屬於其住院期間與出院後實施看護所付出之機會成本
    ，亦均不能認為本件事故所生損害。是原告請求被告賠償交
    通費10,080元與看護費86,400元，應無理由，不能准許。
  3.又按非財產上損害賠償之數額，應斟酌雙方之身分、地位、
    資力與加害程度，及其他各種情形核定相當之數額，該金額
    是否相當，應依實際加害情形與被害人所受之痛苦及雙方之
    身分、地位、經濟狀況等關係決定之（最高法院51年度台上
    字第223 號民事判例見解可資參照）。本院考量尤敬賢係以
    過失行為侵害原告身體、健康；致原告受有左大腿腔室症候
    群、左小腿挫傷之傷害程度；並參考尤敬賢於事發時係自營
    商業，原告則已高齡等經濟、生活狀況等一切情狀，認原告
    請求慰撫金200,000 元尚屬過高，其所得請求之慰撫金應以
    50,000元為適當，逾此部分請求則無理由，應予駁回。
  4.綜上，經加總計算上述項目金額，並依原告與有過失之責任
    比例予以減輕後，本件原告得請求之損害賠償金額共計應為
    25,595元【計算式：（1,190 ＋50,000）*50%＝25,595】，
    原告逾此部分之請求則無理由，不應准許。
  5.末按繼承人對於被繼承人之債務，以因繼承所得遺產為限，
    負清償責任；繼承人對於被繼承人之債務，以因繼承所得遺
    產為限，負連帶責任。民法第1148條第2 項、第1153條第1
    項分別定有明文。本件侵權行為人尤敬賢已經死亡，被告則
    為其繼承人，依上述規定，被告自僅就繼承被繼承人尤敬賢
    之遺產範圍內，就上述金額連帶負賠償之責。
四、綜上所述，原告依侵權行為及繼承之法律關係請求被告給付
    如主文第1 項所示，為有理由，應予准許；逾此範圍之請求
    ，則無理由，應予駁回。
五、本判決第1 項係適用簡易訴訟程序所為被告敗訴之判決，依
    民事訴訟法第389 條第1 項第3 款規定，應依職權宣告假執
    行；並依同法第436 條第2 項、第392 條第2 項規定，依聲
    請宣告被告如為原告預供擔保，則得免為假執行。至原告陳
    明願供擔保，請求宣告假執行，於本院依職權宣告假執行之
    範圍內，應僅生促使本院行使該職權之效果，無庸另行准駁
    ；逾此範圍之假執行聲請，則因訴之駁回失其依附，應併予
    駁回。
六、本件結論已臻明確，兩造其餘攻擊防禦方法及所提證據，經
    審酌均不至影響判決結果，故不逐一論述。
七、訴訟費用負擔之依據：民事訴訟法第79條、第85條第2項。
中    華    民    國   110    年    10    月    15    日
                  桃園簡易庭  法  官  陳逸倫
以上為正本係照原本作成。
如不服本判決，應於送達後20日內，向本院提出上訴狀並表明上
訴理由，如於本判決宣示後送達前提起上訴者，應於判決送達後
20日內補提上訴理由書（須附繕本）。
如委任律師提起上訴者，應一併繳納上訴審裁判費。
中    華    民    國   110    年    10    月    18    日
                              書記官  洪惠娟